【裁判字號】    89,台上,2235
【裁判日期】    890427
【裁判案由】    違反毒品危害防制條例案件
【裁判全文】
最高法院刑事判決                              八十九年度台上字第二二三五號
    上訴人  台灣高等法院檢察署檢察官
    被  告  甲○○  男
右上訴人因被告違反毒品危害防制條例案件，不服台灣高等法院中華民國八十八年十
二月二十九日第二審判決（八十八年度上訴字第三四七一號，起訴案號：台灣板橋地
方法院檢察署八十七年度偵字第二三二四九號），提起上訴，本院判決如左：
    主  文
原判決撤銷，發回台灣高等法院。
    理  由
本件原判決以檢察官公訴意旨略稱，被告甲○○基於販賣第一級毒品海洛因、第二級
毒品安非他命營利之犯意，於民國八十七年十月二十日上午七時許，在台北市○○○
路高架橋下，同時向張春楠（另行偵查）購得海洛因一包（驗餘淨重六‧五七公克）
，及安非他命九包（驗餘淨重計一六六‧二一公克）後而持有之。嗣於同日上午十時
三十分許，在台北縣新莊市○○街一一六巷口，為警查獲。因認被告涉犯毒品危害防
制條例第五條第一項之意圖販賣而持有第一級毒品罪嫌，及同條第二項之意圖販賣而
持有第二級毒品罪嫌，兩者具想像競合犯關係。惟經審理結果，認為不能證明被告有
販賣第一級毒品或第二級毒品之意圖，乃維持第一審諭知被告無罪之判決，駁回檢察
官在第二審之上訴，固非無見。
惟查毒品危害防制條例第五條第一項、第二項之意圖販賣而持有第一級、第二級毒品
罪，與同條例第十一條第一項、第二項之持有第一級、第二級毒品罪，皆以持有第一
級、第二級毒品，為其基本犯罪事實，僅前者之罪係以有販賣之意圖而持有為其加重
處罰之條件。故起訴之基本事實如為持有第一級、第二級毒品之犯行，法院認定之事
實又未軼出上開範圍，自應就其持有第一級、第二級毒品之犯行予以審理。本件原判
決理由內，認被告所持有被警查扣之粉末一包、晶體九包，經送鑑定結果，分別確屬
海洛因、安非他命無訛。僅因無明確證據足以證明被告有販賣之意圖，而採信被告所
為持有上開海洛因、安非他命係供自己施用，並非意圖販賣而持有之辯解，認不能證
明被告有販賣第一級、第二級毒品之意圖。然揆諸前揭說明，縱認被告之持有海洛因
、安非他命行為，係供其自己施用，非如公訴意旨所稱意圖販賣而持有，但其持有之
行為，既已起訴，原審自應予以審理。乃原審僅就公訴意旨所指意圖販賣而持有第一
級、第二級毒品部分予以審理，並諭知無罪之判決，顯有未合。檢察官上訴意旨指摘
原判決不當，非無理由，應認有發回更審之原因。
據上論結，應依刑事訴訟法第三百九十七條、第四百零一條，判決如主文。
中      華      民      國    八十九    年      四      月    二十七    日
                              最高法院刑事第八庭
                                  審判長法官  吳  雄  銘
                                        法官  池  啟  明
                                        法官  石  木  欽
                                        法官  郭  毓  洲
                                        法官  吳  三  龍
      右正本證明與原本無異
                                              書  記  官
中      華      民      國    八十九    年      五      月      二      日
                                                                      Ｚ


司法院資訊處製作；財團法人民間司法改革基金會備份。
